臺灣桃園地方法院刑事判決　　　　　　　99年度訴字第1056號
公　訴　人　臺灣桃園地方法院檢察署檢察官
被　　　告　蔡嘉益
選任辯護人　劉楷律師
　　　　　　趙立偉律師
上列被告因違反槍砲彈藥刀械管制條例案件，經檢察官提起公訴
（99年度偵字第27993 號），本院判決如下：
    主  文
蔡嘉益未經許可，持有手槍，處有期徒刑貳年陸月，併科罰金新
臺幣捌萬元，罰金如易服勞役，以新臺幣壹仟元折算壹日。扣案
之奧地利GLOCK 廠19型口徑9mm 之制式半自動手槍壹把（含彈匣
壹個、槍枝管制編號為0000000000號）、口徑0.22吋之制式子彈
陸拾柒顆、口徑9mm 之制式子彈柒顆，均沒收。
    事  實
一、蔡嘉益明知具有殺傷力之制式手槍、子彈均係槍砲彈藥刀械
    管制條例列管之槍砲彈藥，非經許可，不得任意持有未經許
    可不得持有具有殺傷力之改造槍枝、子彈，竟未經許可，於
    民國97年1 月下旬某日，在桃園縣中壢市○○路218 之18號
    住處門口，由李紹情（已於97年2 月4 日死亡）交付裝有沈
    重物品之便當保溫袋1 只予蔡嘉益，嗣李紹情死亡後約1 個
    月，蔡嘉益將上開便當保溫袋打開，始得知袋內係裝有具殺
    傷力之奧地利GLOCK 廠19型口徑9mm 之制式半自動手槍1 把
    （含彈匣1 個、槍枝管制編號為0000000000號）、口徑0.22
    吋之制式子彈100 顆、口徑9mm 之制式子彈10顆（以下稱系
    爭槍彈），即基於非法持有之意持有上開槍彈。嗣經警接獲
    線報，於99年10月27日下午4 時35分許，持本院核發之搜索
    票至桃園縣中壢市○○路256 巷17號蔡嘉益居處搜索，當場
    查獲並扣得奧地利GLOCK 廠19型口徑9mm 之制式半自動手槍
    1 把（含彈匣1 個、槍枝管制編號為0000000000號）、口徑
    0.22吋之制式子彈100 顆（取33顆擊發鑑定用罄，剩餘67顆
    ）、口徑9mm 之制式子彈10顆（取3 顆擊發鑑定用罄，剩餘
    7 顆），查悉上情。
二、案經桃園縣政府警察局報告臺灣桃園地方法院檢察署檢察官
    偵查後起訴。
    理  由
壹、證據能力方面：
一、被告蔡嘉益於警詢、偵查，及本院訊問中所為之不利於己之
    供述，並無證據證明係出於強暴、脅迫、利誘、詐欺、疲勞
    訊問、違法羈押或其他不正之方法，且與事實相符，依刑事
    訴訟法第156 條第1 項規定，得為證據。
二、本案認定事實所引用之文書證據（非供述證據），並無證據
    證明係公務員違背法定程式所取得，亦無刑事訴訟法第159
    條之4 之顯有不可信之情況與不得作為證據之情形，本院斟
    酌本案卷內之證據並非非法取得，亦無證明力明顯過低之情
    形，且經本院於審判期日依法進行證據之調查、辯論，被告
    於訴訟上之程序權即已受保障，故前揭各該證據，亦均得採
    為證據，合先敘明。
貳、實體部分：
一、上開犯罪事實，迭據被告蔡嘉益於偵、審時均自白不諱（見
    偵卷第10頁至第14頁、第50頁至第51頁），並經證人即員警
    張治政於本院訊問時，具結證述本案之查獲經過詳確（見本
    院卷第58頁至第60頁反面），並有李紹情個人除戶資料查詢
    結果1 紙（見偵卷第16頁）、本院核發之搜索票影本2 紙（
    見偵卷第19頁至第20頁）、桃園縣政府警察局搜索扣押筆錄
    、扣押物品目錄表各1 份（見偵卷第21頁至第23頁）、槍枝
    初步檢視報告表1 份（見偵卷第27頁至第28頁）、槍枝初步
    檢視照片6 張（見偵卷第29頁至第30頁）、現場蒐證照片21
    張（見偵卷第31頁至第41頁）等件附卷可稽；又扣案之系爭
    槍彈，經送內政部警政署刑事警察局以檢視法、性能檢驗法
    、試射法、電解腐蝕法、比對顯微鏡法鑑定後，鑑定結果認
    為：送鑑手槍1 枝（槍枝管制編號0000000000號），認係口
    徑9mm 制式半自動手槍，為奧地利GLOCK 廠19型，槍號遭磨
    滅，經以電解腐蝕法重現結果，因槍號磨滅過深，無法重現
    ，槍管內具陸條石旋來復線，擊發功能正常，可供擊發同口
    徑制式子彈使用，認具殺傷力；送鑑子彈10顆，認均係口徑
    9mm 制式子彈，採樣3 顆試射，可擊發，認均具殺傷力；送
    鑑子彈100 顆，認均係口徑0.22吋制式子彈，採樣33顆試射
    ，可擊發，認均具殺傷力等情，有內政部警政署刑事警察局
    99年11月17日刑鑑字第0990152361號鑑定書及照片（見偵卷
    第58頁至第59頁）在卷足憑；綜上足徵被告之任意性自白確
    與事實相符。從而本件事證明確，應依法論科。
二、本件具殺傷力之制式手槍、制式子彈，分別屬於槍砲彈藥刀
    械管制條例第4 條第1 項第1 、2 款所稱之槍砲及彈藥，被
    告蔡嘉益未經許可而持有系爭槍彈，核其就制式手槍部分之
    所為，係犯槍砲彈藥刀械管制條例第7 條第4 項之非法持有
    手槍罪，其就制式子彈部分之所為，則係犯同條例第12條第
    4 項之非法持有子彈罪（按槍砲彈藥刀械管制條例第7 條，
    雖於97年11月26日增訂第5 項：「意圖供自己或他人犯罪之
    用，以強盜、搶奪、竊盜或其他非法方法，持有依法執行公
    務之人所持有之第一項所列槍砲、彈藥者，得加重其刑至二
    分之一」，惟第4 項法定構成要件及法定刑均未修正，自毋
    庸為新舊法之適用比較，附此敘明）。本件被告係在同一時
    、地取得而持有本件槍、彈，核屬一行為觸犯數罪名之想像
    競合犯，依刑法第55條之規定，應從一重之非法持有手槍罪
    處斷。
三、復按非法持有具有殺傷力手槍罪之法定刑為「5 年以上有期
    徒刑者，併科新臺幣1 千萬元以下罰金」，然同為持有具有
    殺傷力手槍之人，動機或有不一，持有之緣由亦有差異，若
    依其情狀處以相當之有期徒刑，即足以懲儆，並可達防衛社
    會之目的者，自非不可依客觀之犯行與主觀之惡性二者加以
    考量其情狀，而適用刑法第59條之規定酌量減輕其刑，期使
    個案裁判之量刑，能斟酌至當，以符合比例原則，查本件被
    告蔡嘉益係因有叔姪情誼之李紹情交付系爭槍彈後不久即死
    亡，被告於知悉交付之物為系爭槍彈後已無法返還系爭槍彈
    於原主，又一時思慮未周，不知該如何處理系爭槍彈而將之
    放在居處，因而涉犯本件無故持有具有殺傷力手槍之犯行，
    以其情節論，惡性尚非重大不赦，復依證人即查獲本件犯罪
    之員警張治政於本院訊問時，經具結證述：被告於員警執行
    搜索時，態度尚稱良好，又於員警曉以利害關係後，被告主
    動告知部分槍枝零件之所在，且被告持有系爭槍彈期間，查
    無槍彈曾供其他犯罪所用（見本院卷第58頁至第58頁反面）
    等語明確，益見被告與一般擁槍自重之徒並非相同，非屬至
    惡之人，若依槍砲彈藥刀械管制條例第7 條第4 項所規定之
    法定本刑縱科處最輕本刑5 年有期徒刑，實屬情輕法重，客
    觀上尚足以引起一般之同情，殊堪憫恕，爰適用刑法第59條
    之規定，減輕其刑。爰審酌被告本件持有系爭槍彈之期間長
    達近3 年，期間非短，對社會治安所生潛在之危險性並非輕
    微，然考量被告並無前科，素行良好，有臺灣高等法院被告
    前案紀錄表1 份存卷可憑，及被告犯罪之動機、目的、手段
    、未曾持系爭槍彈犯罪，並未造成重大之危害，及犯罪後始
    終自白犯罪之態度良好等一切情狀，量處如主文所示之刑，
    並就罰金部分諭知易服勞役之折算標準，以示懲儆。
四、末查扣案具有殺傷力之奧地利GLOCK 廠19型口徑9mm 之制式
    半自動手槍1 把（含彈匣1 個、槍枝管制編號為0000000000
    號）、未經試射之具有殺傷力口徑0.22吋之制式子彈67顆，
    以及未經試射之具有殺傷力口徑9mm 之制式子彈7 顆，均屬
    違禁物，均應依刑法第38條第1 項第1 款宣告沒收。另扣案
    原具有殺傷力口徑0.22吋之制式子彈33顆、原具有殺傷力口
    徑9mm 之制式子彈3 顆，業於鑑定試射時擊發，已不具有子
    彈之完整結構，失去子彈之效能，堪認現已不具殺傷力，自
    非違禁物之性質，故均無庸宣告沒收。又被告蔡嘉益行為時
    用以盛裝前開槍、彈之便當保溫袋1 只，未經查扣，復乏確
    據證明尚屬存在，又非違禁物，本有其適當之用途，爰不予
    沒收。
據上論斷，應依刑事訴訟法第299 條第1 項前段，槍砲彈藥刀械
管制條例第7 條第4 項、第12條第4 項，刑法第11條前段、第55
條、第59條、第42條第3 項前段、第38條第1 項第1 款，判決如
主文。
本案經檢察官王齡梓到庭執行職務。
中    華    民    國    100   年    2     月    25    日
            刑事第五庭  審判長法  官  潘政宏
                              法  官  石蕙慈
                              法  官  張詠惠
以上正本證明與原本無異。
如不服本判決應於收受判決後10日內向本院提出上訴書狀，並應
敘述具體理由。其未敘述上訴理由者，應於上訴期間屆滿後20日
內向本院補提理由書( 均須按他造當事人之人數附繕本) 「切勿
逕送上級法院」。
                              書記官  陳亭竹
中    華    民    國   100    年    2     月    25    日
附錄本案論罪科刑法條全文：
槍砲彈藥刀械管制條例第7條
未經許可，製造、販賣或運輸火砲、肩射武器、機關槍、衝鋒槍
、卡柄槍、自動步槍、普通步槍、馬槍、手槍或各類砲彈、炸彈
、爆裂物者，處死刑、無期徒刑或7 年以上有期徒刑；處徒刑者
，併科新臺幣3 千萬元以下罰金。
未經許可，轉讓、出租或出借前項所列槍砲、彈藥者，處無期徒
刑或5 年以上有期徒刑，併科新臺幣1 千萬元以下罰金。
意圖供自己或他人犯罪之用，而犯前二項之罪者，處死刑或無期
徒刑；處徒刑者，併科新臺幣5 千萬元以下罰金。
未經許可，持有、寄藏或意圖販賣而陳列第1 項所列槍砲、彈藥
者，處5 年以上有期徒刑，併科新臺幣1 千萬元以下罰金。
意圖供自己或他人犯罪之用，以強盜、搶奪、竊盜或其他非法方
法，持有依法執行公務之人所持有之第1 項所列槍砲、彈藥者，
得加重其刑至二分之一。
第 1 項至第 3 項之未遂犯罰之。
槍砲彈藥刀械管制條例第12條
未經許可，製造、販賣或運輸子彈者，處1 年以上7 年以下有期
徒刑，併科新台幣500 萬元以下罰金。
未經許可，轉讓、出租或出借子彈者，處6 月以上5 年以下有期
徒刑，併科新台幣300 萬元以下罰金。
意圖供自己或他人犯罪之用，而犯前二項之罪者，處3 年以上10
年以下有期徒刑，併科新台幣700 萬元以下罰金。
未經許可，持有、寄藏或意圖販賣而陳列子彈者，處5 年以下有
期徒刑，併科新台幣300 萬元以下罰金。
第1 項至第3 項之未遂犯罰之。